臺灣臺北地方法院民事判決
108年度訴字第3384號
原      告  張文修  
訴訟代理人  劉子文  
            張志豪  
被      告  李騰裕  
訴訟代理人  高員    
            高天明  
上列當事人間回復原狀等事件，本院於民國110年12月15日言詞
辯論終結，判決如下：
    主  文
原告之訴駁回。
訴訟費用由原告負擔。
    事實及理由
一、原告主張：伊與被告各為新北市○○區○○街00巷0弄0號2樓、3
    樓房屋（下各稱系爭2樓、3樓房屋）之所有權人，被告疏於
    維護系爭3樓房屋之屋況，其後陽台地板及浴室地坪、牆面
    欠缺防水功能，致滲水至系爭2樓房屋，造成系爭2樓天花板
    及室內裝潢受損。伊因此受有漏水檢測費用新臺幣（下同）
    3萬9,500元及修復費用17萬元之損害，伊自得依民法第184
    條第1項前段規定，請求被告賠償上開損害。又被告拒絕排
    除系爭3樓房屋之漏水狀態，系爭2樓房屋有繼續受侵害之虞
    ，伊另得依民法第767條之規定，請求被告修復系爭3樓房屋
    至不漏水狀態，以避免續受漏水之侵害。為此依上開規定，
    求為命被告㈠給付20萬9,500元及起訴狀繕本送達翌日起至清
    償日止法定遲延利息，及㈡將系爭3樓房屋後陽台地板防水層
    以及浴室地坪及牆面修繕至不漏水之狀態。
二、被告則以：系爭3樓房屋並未漏水，原告系爭2樓房屋之滲漏
    問題，實係因系爭3樓後陽台外牆垂直公共排水幹管(下稱系
    爭排水幹管）破裂所致，原告請求伊修繕系爭3樓房屋後陽
    台地板、浴室地坪及牆面並為損害賠償，均為無理由等語，
    資為抗辯。
三、原告主張其與被告各為系爭2樓、3樓房屋之所有權人，及系
    爭2樓房屋曾於民國107年間有滲漏水情形等情，乃據提出建
    物登記謄本及系爭2樓房屋現場照片為據（臺灣新北地方法
    院108年度訴字第476號卷【下稱新北地院卷】第15、215頁
    ；新北地院卷第23至39頁、本院卷第51頁），且為被告所不
    爭執。惟原告主張系爭2樓房屋之滲漏水問題係出於系爭3樓
    房屋後陽台地板及浴室地坪、牆面欠缺防水功能所致，其得
    請求被告修繕，並賠償原告支出之漏水檢測及修復費用等節
    ，則為被告所否認，並以前揭情詞置辯。經查：
  ㈠按當事人主張有利於己之事實者，就其事實有舉證之責任。
    民事訴訟法第277條前段定有明文。原告主張系爭2樓房屋之
    滲漏水係因系爭3樓房屋後陽台地板及浴室地坪、牆面防水
    失效所致，既為被告所否認，依上規定及舉證責任分配之法
    則，首應由原告就其主張之事實，負舉證之責任。
  ㈡本件經兩造同意囑託臺北市建築師公會就系爭2樓房屋漏水原
    因、修復方法及修復所需費用等事項進行鑑定（本院卷第11
    1頁），經該會鑑定建築師蔡光裕於109年11月12日、110 年
    10月5日、110年10月19日赴標的物現場會勘，進行測試檢查
    ，並參酌兩造相關陳述及文件資料進行研判，其鑑定分析結
    果為：「⑴原告所有房屋(系爭2樓)過去確曾有滲漏水情形，
    但目前並無滲漏水現象。⑵依目前現況照片所示，原告所有
    房屋過去曾滲漏水位置為餐廳及後陽台RC平頂。⑶原告所有
    房屋過去曾滲漏水原因係源自於系爭排水幹管之破損、堵塞
    及滲漏。⑷承前項，原告所有房屋過去曾滲漏水之原因係源
    自於系爭排水幹管之之破損、堵塞及滲漏，而非來自被告房
    屋」等語，有臺北市建築師公會110鑑字第2553號鑑定報告
    書可稽（下稱系爭鑑定報告）。系爭鑑定報告對於所作成之
    鑑定結論，並說明：「一般住宅滲漏主因不外給水管、排水
    管、內外牆或樓版防水失效等因素。由於系爭2樓目視已未
    見滲漏現象，而鑑定標的物2、3樓自發生滲漏爭議迄今皆維
    持正常居住使用，故先予排除前述疑曾有滲漏現象源自給水
    管因素；再依系爭2樓疑曾有滲漏現象之空間關係，其源自
    內外牆滲漏之可能性亦可排除；而就排水管與樓版滲漏之可
    能發生位置，以空間關係判斷，應可排除源自浴廁之可能性
    。故乃將後續鑑定觀察、檢測焦點鎖定於具垂直上下關係之
    系爭3樓後陽台及座落其外牆中之系爭排水幹管」；「由於…
    系爭排水幹管緊貼3樓前項『橫移Y向中央梁柱構架』之下方後
    陽台柱左側，而㈠系爭2樓疑似曾滲漏位置亦正位於該系爭排
    水幹管直下方，因此鑑定人於第2、3次會勘時乃特就此系爭
    排水幹管所在位置－系爭3樓後陽台與系爭2樓餐廳及後陽台R
    C平頂分別以水份計及紅外線熱顯像儀作積水前後相關檢測
    ，並詳細觀察、記錄…」、「…分別以水份計及紅外線熱顯像
    儀於積水前後檢測比對，餐廳及後陽台RC平頂於積水前後，
    除目視系爭2樓RC平頂並無明顯滲漏現象外，表面濕度及溫
    度亦皆無明顯大幅差異…故研判目前並無滲漏水情形」；「
    按臺灣新北地方法院民事卷宗p.231有關系爭排水幹管原有
    包覆磚牆牆面於107.10.24發現疑似滲漏，至107.11.27水電
    師傅修補系爭排水幹管前後約1個月之修復進程表(詳附件六
    -02)時間序，對照臺灣臺北地方法院民事卷宗p.27~35(單數
    頁)被告分別與抓漏師傅、原告以手機Line 溝通內容(詳附
    件六-03)，再查對系爭3樓系爭排水幹管包覆牆面於拆牆前
    水栓之上下周邊磚縫已明顯產生普遍性白華狀態及拆牆後原
    有系爭排水幹管破損情形(詳附件六-04-2/2 原有拆牆前後
    照片)，彙總研判系爭排水幹管於拆牆前即已存在破損並處
    於滲漏狀態；而據現場勘查，該系爭排水幹管於2樓接1樓處
    已於約10年前(1樓屋主陳述)將垂直幹管轉管至防火巷改明
    管排放 (詳附件七-02現況照片No.09~10)，極易因異物掉落
    導致堵塞。故綜合研判前述系爭2樓餐廳牆面、臥室及後陽
    台RC平頂等曾有滲漏水情形係源自於系爭排水幹管之破損、
    堵塞及滲漏，而非來自被告房屋」等語明確(系爭鑑定報告
    第3至4頁、第6至7頁）。系爭鑑定報告既由與兩造無任何關
    聯之建築師本其專業所為，鑑定人就所鑑定之標的、事項均
    詳為初勘、會勘、拍照，並進行試水檢漏，綜合測試結果及
    相關資料文件而為鑑定，其所為之鑑定應屬審慎、精確及客
    觀，原告謂系爭鑑定報告之鑑定方式草率、欠缺學理依據云
    云，否認上開鑑定結論，難認可採。 
  ㈢原告雖另提出中國東方建設有限公司（下稱中國東方公司）
    於107年8月15日出具之「專業漏水檢測單」為據（新北地院
    卷第49至189頁；檢測報告結果見第161頁）。主張：經中國
    東方公司進行漏水原因檢測，其檢測結果明確指出系爭2樓
    房屋之滲漏水係因「系爭3樓後陽台地坪結構防水層搭接有
    瑕疵」，及「系爭3樓室內浴室結構防水層搭接有瑕疵」所
    致云云，然查：
　⒈中國東方公司漏水檢測結論認「系爭3樓後陽台地坪結構防水
    層搭接瑕疵」部分，查臺北市建築師公會進行鑑定時，以在
    系爭3樓後陽台注水至約3公分深、積水約40分鐘之方式，進
    行積水檢測，並以水份計及紅外線熱顯像儀於系爭2樓餐廳
    及後陽台RC平頂滲漏處同一測點進行積水前後檢測比對，其
    檢測結果，前開滲漏處在積水前後之表面濕度及溫度均無明
    顯大幅差異，鑑定結果研判系爭2樓在鑑定時並無滲漏水情
    形，有系爭鑑定報告可按（參系爭鑑定報告第4頁、第7頁）
    。而被告自上開檢測後並未修繕系爭3樓後陽台地坪防水層
    乙節，於兩造間亦無爭議，如若系爭3樓後陽台地坪確有防
    水層失效情形，則臺北市建築師公會110年間進行積水檢測
    鑑定時，當不致呈現「滲漏處在積水前後，表面濕度及溫度
    均無明顯大幅差異，研判系爭2樓在鑑定時並無滲漏水情形
    」之檢測結果。中國東方公司檢測認「系爭3樓後陽台地坪
    結構防水層搭接瑕疵」等情，難逕予採憑。
　⒉就中國東方公司檢測結論「系爭3樓室內浴室結構防水層搭接
    有瑕疵」部分，依上開漏水檢測單所示，其檢測方法係在系
    爭3樓浴室地坪進行積水測試及在浴室牆面進行灑水測試，
    紀錄測試前後系爭2樓室內頂板之混凝土含水量，檢測前數
    值6.0，於測試後數值上升至6.4，因而研判係系爭3樓浴室
    結構防水層搭接瑕疵，致有滲漏水情形產生（新北地院卷第
    71頁、第123至153頁）。然查，①上開檢測方式，未區分浴
    室地坪積水及牆面灑水對系爭2樓室內頂板混凝土含水量之
    影響，已無從判斷檢測報告所指之結構防水層搭接問題，係
    出於系爭3樓房屋之浴室地坪抑或浴室牆面。②且依檢測說明
    內容記載：進行浴室地坪積水測試並觀察後陽台地板狀況（
    測試結果後陽台地板仍為乾燥狀態，僅部分磁磚縫水泥區塊
    顏色較深偏黑），及進行牆面灑水測試之結果顯示滲漏水自
    浴室窗框往後陽台地板流去等情（新北地院卷第125至127頁
    、第141至151頁），堪信上開積水及灑水測試結果，僅足判
    斷浴室地板及牆面水流往後陽台地板之情況。而系爭3樓後
    陽台地坪並無防水層失效之情事，既如前述，縱使浴室漏水
    並流入後陽台地板，仍無從認即得經由後陽台地板滲入系爭
    2樓室內頂板。③況依漏水檢測單及系爭鑑定報告所附局部平
    面圖以觀，系爭3樓浴室位置並未與系爭2樓室內頂板滲漏處
    相臨接（新北地院卷第55至57頁、系爭鑑定報告附件六-04-
    1/2、附件七-01），臺北市建築師公會系爭鑑定報告亦載明
    「依系爭2樓疑曾有滲漏現象之空間關係，其源自內外牆滲
    漏之可能性亦可排除；而就排水管與樓版滲漏之可能發生位
    置，以空間關係判斷，應可排除源自浴廁之可能性」等情明
    確（參系爭鑑定報告第3頁），尤難認系爭2樓之滲漏水，與
    系爭3樓浴室地坪或牆面之防水層有關。
　⒊至中國東方公司漏水檢測單雖曾檢測公共排水幹管，檢測照
    片說明：「圖示a●處-標點①處（即漏水檢測單所標示之系爭
    2樓室內頂板滲漏處，下同）的相對應上方，位於1號4樓室
    內後陽台有一地板排水管，將用以協助測試位於1號3樓室內
    後陽台牆面內(牆面高度為自3樓室內地板起至3樓室內頂板
    止)公共排水幹管管線是否有滲漏水情事產生）」、「圖示a
    ●處-標點①處的相對應上方，位於1號3樓室內廚房現況，於
    公共排水幹管管線透過紅色色漿顔料進行漏水測試過程中，
    無異狀產生，且無紅色色漿顏料滲漏出來」、「圖示a●處-
    標點①處的相對應上方，位於1號3樓室內後陽台現況，於公
    共排水幹管管線透過紅色色漿顔料進行漏水測試過程中，無
    異狀產生，且無紅色色漿顏料滲漏出來」等語（新北地院卷
    第73至77頁），然觀諸上開檢測照片，照片中3樓廚房或後
    陽台位置之公共排水管線均非以明管方式設置，當難憑「觀
    察牆面」並無紅色色漿顏料滲出，即判斷牆內公共排水管線
    有無滲漏水情事，上開檢測方式難予採憑。原告執該檢測結
    果，主張系爭2樓滲漏可排除公共管線漏水因素、係系爭3樓
    後陽台或浴室防水失效云云，亦難信有據。
　⒋綜上，應認原告所舉中國東方公司漏水檢測單，尚不足以證
    明系爭2樓房屋之滲漏水問題係出於系爭3樓後陽台或浴室之
    防水失效所致。
  ㈣綜上所述，本件經臺北市建築師公會鑑定結果，認系爭2樓房
    屋滲漏水並非來自於系爭3樓房屋，原告就其主張系爭2樓房
    屋滲漏之損害係出於系爭3樓後陽台地板及浴室地坪、牆面
    欠缺防水功能乙節，未能提出積極事證以資證明，難認已盡
    適當之舉證責任。則原告主張系爭3樓房屋漏水造成原告損
    害，執此請求被告賠償漏水檢測、修復費用，及請求被告修
    復系爭3樓房屋至不漏水狀態云云，即均難認有據。
四、綜上所述，原告依民法第184條第1項前段、第767條規定，
    請求被告賠償20萬9,500元及起訴狀繕本送達翌日起至清償
    日止之法定遲延利息，以及請求被告將系爭3樓房屋後陽台
    地板及浴室地坪、牆面修繕至不漏水之狀態，均無理由，應
    予駁回。又本件事證已臻明確，兩造其餘攻擊防禦方法及未
    經援用之證據，經審酌後核與判決結果不生影響，爰不一一
    論述，附此敘明。
五、訴訟費用負擔之依據：民事訴訟法第78條。
中　　華　　民　　國　　111 　年　　1 　　月　　7 　　日
                  民事第八庭  法　官　鄧晴馨
以上正本係照原本作成。
如對本判決上訴，須於判決送達後20日內向本院提出上訴狀。如
委任律師提起上訴者，應一併繳納上訴審裁判費。
中　　華　　民　　國　　111 　年　　1 　　月　　7 　　日
                              書記官  林鈞婷